臺灣高雄地方法院刑事判決　　　　　　　96年度訴字第1476號
公　訴　人　臺灣高雄地方法院檢察署檢察官
被　　　告　甲○○
上列被告因毒品危害防制條例案件，經檢察官提起公訴（96年度
毒偵字第1955號），本院依簡式審判程序判決如下：
    主  文
甲○○施用第一級毒品，累犯，處有期徒刑拾月，扣案之海洛因
壹包（驗後淨重零點零伍柒公克，及含海洛因之包裝袋壹個）、
含海洛因之塑膠鏟子壹支，均沒收銷燬之；針筒貳支沒收。
    事  實
一、甲○○前因施用毒品案件，經本院以民國89年度毒聲字第35
    52號裁定送觀察勒戒，因無繼續施用毒品傾向，於89年5 月
    17日執行完畢釋放，並由臺灣高雄地方法院檢察署檢察官以
    89年度偵字第3263號為不起訴處分確定。復於前揭觀察勒戒
    執行完畢釋放後5 年內，再為施用毒品犯行，經本院以94年
    度訴字第1260號判決判處有期徒刑8 月確定，於95年7 月25
    日執行完畢出監。詎其仍不知悔改，又基於施用第一級毒品
    海洛因之犯意，自96年1 月中旬某日起至96年2 月7 日某時
    止，均在高雄縣林園鄉○○村○○路109 巷1 號住處，均以
    將海洛因摻入針筒加水稀釋注射血管之方式，平均每2 日施
    用1 次，施用海洛因多次。嗣於96年2 月8 日中午12時40分
    許，在高雄縣林園鄉○○路○段466 巷230 號前，為警查獲
    ，當場扣得海洛因1 包（驗前淨重0.084 公克、驗後淨重0.
    05 7公克，及含海洛因之包裝袋1 個）、含海洛因之塑膠鏟
    子1 支、針筒2 支，經警採集其尿液送檢，檢驗結果呈嗎啡
    陽性反應，而知上情。
二、案經高雄市政府警察局小港分局報請臺灣高雄地方法院檢察
    署檢察官偵查起訴。
    理  由
一、前開事實，業據被告甲○○於審理時坦承不諱（見本院卷第
    23頁），且經警採集其尿液送高雄市立凱旋醫院鑑驗結果，
    被告尿液呈嗎啡陽性反應，有該醫院所出具之濫用藥物尿液
    檢驗報告1 紙附卷可稽（見偵卷第16頁），並有被告所持之
    白色粉末1 包、塑膠鏟子1 支、針筒2 支扣案可憑，而該白
    色粉末確係海洛因、塑膠鏟子含有海洛因成分等情，分別有
    上開醫院濫用藥物成品檢驗鑑定書、高雄醫學大學附設中和
    紀念醫院檢驗報告各1 份可參（見本院卷第16、17頁），足
    證被告自白與事實相符。按毒品危害防制條例於92年7 月9
    日修正公布，自93年1 月9 日施行，其中第20條、第23條將
    施用毒品之刑事處遇程序，區分為「初犯」及「5 年內再犯
    」、「5 年後再犯」。依其立法理由之說明：「初犯」，經
    觀察、勒戒或強制戒治後，應為不起訴處分或不付審理之裁
    定；經觀察、勒戒或強制戒治執行完畢釋放後，「5 年內再
    犯」者，因其再犯率甚高，原實施之觀察、勒戒及強制戒治
    既已無法收其實效，爰依法追訴或裁定交付審理。至於經觀
    察、勒戒或強制戒治執行完畢釋放後，「5 年後再犯」者，
    前所實施之觀察、勒戒或強制戒治已足以遮斷其施用毒品之
    毒癮，為期自新及協助其斷除毒癮，仍適用「初犯」規定，
    先經觀察、勒戒或強制戒治之程序。從而依修正後之規定，
    僅限於「初犯」及「5 年後再犯」二種情形，始應先經觀察
    、勒戒或強制戒治程序。倘被告於5 年內已再犯，經依法追
    訴處罰，縱其第3 次（或第3 次以上）再度施用毒品之時間
    ，在初犯經觀察、勒戒或強制戒治執行完畢釋放5 年以後，
    已不合於「5 年後再犯」之規定，且因已於「5 年內再犯」
    ，顯見其再犯率甚高，原實施觀察、勒戒或強制戒治，已無
    法收其實效，即應依該條例第10條處罰（最高法院95年5 月
    9 日95年度第7 次刑事庭會議決議參照）。查被告前因施用
    毒品案件，經本院以89年度毒聲字第3552號裁定送觀察勒戒
    ，因無繼續施用毒品傾向，於89年5 月17日執行完畢釋放，
    並由臺灣高雄地方法院檢察署檢察官以89年度偵字第10069
    號為不起訴處分確定。復於前揭觀察勒戒執行完畢釋放後5
    年內，再為施用毒品犯行，經本院以94年度訴字第1260號判
    決判處有期徒刑8 月確定，於95年7 月25日執行完畢之事實
    ，有臺灣高等法院被告前案紀錄表、本院94年度訴字第1260
    號判決在卷可憑，是被告雖係於上開觀察勒戒執行完畢釋放
    5 年後再犯本罪，然其前次所犯本院94年度訴字第1260號施
    用毒品案件，係在上開觀察勒戒執行完畢釋放後5 年內所為
    ，而屬「5 年內再犯」之情形，依最高法院上開決議之意旨
    ，被告本件施用海洛因之犯行，應依法論科，從而，本案事
    證明確，被告犯行堪予認定。
二、核被告所為，係犯毒品危害防制條例第10條第1 項之施用第
    一級毒品罪。被告持有第一級毒品之行為已為其後施用之高
    度行為所吸收；且被告於96年2 月8 日中午12時40分許，在
    高雄縣林園鄉○○路○段466 巷230 號前被查獲持有上開海
    洛因1 包，係預備供其施用而持有，業據被告供承在卷（見
    本院卷第23頁），其持有海洛因之犯行，與前開施用海洛因
    之持有部分，均係基於同一施用海洛因目的而接續持有，均
    應為施用海洛因之犯行所吸收，均不另論罪。被告多次施用
    第一級毒品海洛因之犯行，因毒品危害防制條例第2 條第1
    項規定的毒品，即具有成癮性，故毒品危害防制條例所規定
    之施用毒品行為應即具有因毒品成癮而反覆施用之性質；參
    酌最高法院95年度台上字第1079號判決揭示「刑事法若干犯
    罪行為態樣，本質上原具有反覆、延續實行之特徵，立法時
    既予特別歸類，定為犯罪構成要件之行為要素，則行為人基
    於概括之犯意，在密切接近之一定時、地持續實行之複次行
    為，倘依社會通念，於客觀上認為符合一個反覆、延續性之
    行為觀念者，於刑法評價上，即應僅成立一罪。學理上所稱
    「集合犯」之職業性、營業性或收集性等具有重複特質之犯
    罪均屬之，例如經營、從事業務、收集、販賣、製造、散布
    等行為概念者是」之意旨，本院認為毒品危害防制條例所規
    定處罰之施用毒品行為固具有反覆實施之性質，然各次施用
    毒品之行為係滿足各單次毒癮發作所致，各次施用毒品行為
    係各自獨立，尚難認係同一行為之數次舉動。換言之，施用
    毒品行為與接續犯之概念有別，而集合犯與連續犯之區別則
    在於立法者已將本質上具有反覆、延續實行之特徵予特別歸
    類而定為犯罪構成要件之行為要素，且依社會通念於客觀上
    認為符合一個反覆、延續性之行為觀念者即應僅成立集合犯
    之一罪，反之則係連續犯，準此，毒品危害防制條例既依成
    癮性、濫用性及對社會危害性而將毒品分為四級，且僅規定
    處罰施用第一、二級毒品，足見毒品危害防制條例所處罰施
    用第一、二級毒品，其構成要件之行為要素係具有成癮、濫
    用之反覆、延續實行，且依社會通念於客觀上認為符合一個
    反覆、延續性之行為觀念，於刑法評價上，即應僅成立「集
    合犯」之一罪。又被告曾因施用毒品犯行，經本院以94年度
    訴字第1260號判決判處有期徒刑8 月確定，於95年7 月25日
    執行完畢出監之事實，有臺灣高等法院被告前案紀錄表可佐
    ，是其5 年內故意再犯本件有期徒刑以上之罪，為累犯，依
    刑法第47條第1 項規定加重其刑。爰審酌被告前經觀察勒戒
    、有期徒刑執行完畢，猶不思戒除毒癮，顯見其並無堅定戒
    癮之意志，惟念其行為尚未危害他人及其犯後坦承犯行，態
    度尚稱良好等一切情狀，量處如主文所示之刑。扣案之海洛
    因1 包（驗後淨重0.057 公克，及內含與海洛因難以析離，
    應一併視為毒品之包裝袋1 個）、含海洛因之塑膠鏟子1 支
    ，或係查獲之毒品；或係與毒品難以析離，應視同毒品，均
    依毒品危害防制條例第18條第1 項前段規定，諭知沒收銷燬
    ；另海洛因送驗所致之耗損，因已滅失，爰不沒收銷燬之。
    至扣案針筒2 支，內無海洛因成份存在，業經本院送高雄醫
    學大學附設中和紀念醫院鑑驗屬實，有該醫院之檢驗報告2
    份在卷可參（見本院卷第14、15頁），而被告已於本院審理
    時供明，該針筒係其預備施用海洛因所使用之物，且係其所
    有等語（見本院卷第23頁），依刑法第38條第1 項第2 款規
    定沒收之。
據上論斷，應依刑事訴訟法第273 條之1 第1 項、第299 條第1
項前段，毒品危害防制條例第10條第1 項、第18條第1 項前段，
刑法第11條、第47條第1 項、第38條第1 項第2 款，判決如主文
。
本案經檢察官乙○○到庭執行職務
中　　華　　民　　國　　96　　年　　 5　　月　  16  　日
                    刑事第十三庭法　官  方錦源
上正本證明與原本無異
如不服本判決，應於判決送達後10日內，向本院提出上訴狀。
中　　華　　民　　國　　96　　年　　 5　　月　　16　　日
                                書記官  鄧思辰
附錄本案論罪科刑法條全文：
毒品危害防制條例第10條第1項
施用第一級毒品者，處 6 月以上 5 年以下有期徒刑。
